【裁判字號】    99,重訴,900
【裁判日期】    991231
【裁判案由】    侵權行為損害賠償
【裁判全文】
臺灣臺北地方法院民事判決             99年度重訴字第900號
原      告  嚴華勝
訴訟代理人  宋忠興律師
複  代理人  蔡家瑋律師
被      告  陳麗鶯
訴訟代理人  吳意淳律師
上列當事人間請求侵權行為損害賠償事件，本院於中華民國99年
12月15日言詞辯論終結，判決如下：
    主  文
被告應給付原告新臺幣參拾萬元，及自民國九十九年二月四日起
至清償日止，按週年利率百分之五計算之利息。
原告其餘之訴駁回。
訴訟費用由被告負擔百分之三，餘由原告負擔。
本判決第一項於原告以新臺幣壹拾萬元供擔保後，得假執行。但
被告以新臺幣參拾萬元為原告供擔保，得免為假執行。
原告其餘假執行之聲請駁回。
    事實及理由
壹、程序方面：
    按訴狀送達後，原告不得將原訴變更或追加他訴；但有下列
    各款情形之一者，不在此限：二、請求之基礎事實同一者，
    民事訴訟法第255 條第1項第2款定有明文。又所謂請求之基
    礎事實同一，係指變更或追加之訴與原訴之主要爭點有其共
    同性，各請求利益之主張在社會生活上可認為同一或關聯，
    而就原請求之訴訟及證據資料，於審理繼續進行在相當程度
    範圍內具有同一性或一體性，得期待於後請求之審理予以利
    用，俾先後兩請求在同一程序得加以解決，避免重複審理，
    進而為統一解決紛爭者，即屬之。查本件原告起訴時，係依
    民法第184條第1項之規定，請求被告賠償其竊取之財物金額
    新台幣（下同）868萬6314元（見本院99年度重附民字第10
    號卷第4頁）；嗣於訴訟進行中，追加訴訟標的依民法第184
    條、第179條及第767條第1項之規定為請求（見本院卷第13
    頁）。被告對原告追加訴訟標的民法第179條之部分雖表示
    不同意（見本院卷第46頁反面至第47頁），然原告追加之訴
    與原請求之主要爭點均係審究被告有無拿取原告房間保險箱
    內財物之法律上原因，具有其共同性，且在社會生活上可認
    為關聯，而就原請求之訴訟及證據資料，於審理進行在相當
    程度範圍內具有一體性，得期待於後請求之審理繼續利用，
    核與民事訴訟法第255條第1項第2款之規定相符，應予准許
    。
貳、實體方面：
一、原告主張：兩造係夫妻關係，原共同居住門牌號碼臺北市中
    正區○○○路○段6巷24號之房屋（下稱系爭房屋），嗣兩造
    自民國88、89年間起分住於系爭房屋1樓及2樓，後被告於97
    年9月20日因故搬遷至門牌號碼臺北市中山區○○○路○段96
    巷35號6 樓之房屋（下稱系爭中山北路房屋）居住，兩造現
    為分居狀態。詎被告竟意圖為自己不法所有，利用原告出國
    不在系爭房屋之機會，於98年1 月30日（即該年大年初五）
    晚間9 時30分許返回系爭房屋，利用原本所持有原告房間之
    鑰匙，開啟原告個人單獨使用之房間，竊取放置於保險箱（
    下稱系爭保險箱）內原告所有之物，共竊得500公克金條8條
    （如以99年1月13日臺灣銀行黃金牌價計算，價值478萬6680
    元）、2分之1英兩之金幣2枚（如以上開牌價計算，價值4萬
    0174元）、4分之1英兩金幣1枚（如以上開牌價計算，價值1
    萬0250元）、10分之1英兩金幣1枚（如以上開牌價計算，價
    值4210元）、面額283萬5000元之取款條、美金1萬5000元、
    人民幣10萬及其他國家貨幣約5萬元、原告之身分證、私章1
    枚、原告與訴外人林信宏合資購買臺北市中山區○○○路 ○
    段45號3 樓房屋之合作協議書（下稱系爭協議書）、大陸上
    海古北支行存摺2 本、林信宏向原告借貸500萬元之借據1份
    （下稱系爭借據）等物，致原告受有共868 萬6314元之損失
    。為此，爰依民法第184條第1項前段、第179條及第767條之
    規定，請求被告負損害賠償責任等語。並聲明：
  (一)被告應給付原告868 萬6314元，及自起訴狀繕本送達之翌日
    （99年2月4日）起至清償日止，按週年利率百分之5 計算之
    利息。
  (二)願供擔保，請准予宣告假執行。
二、被告則辯以：
  (一)兩造係夫妻關係，原均設籍居住於系爭房屋，惟因原告於97
    年8月3日對被告施予家暴，於被告聲請保護令後，經本院以
    97年度家護字第432 號核發通常保護令在案。後被告與訴外
    人即兩造次子嚴旭暫搬離系爭房屋，居住於系爭中山北路房
    屋，是兩造雖處於分居狀態，但兩造婚姻關係仍存續，於婚
    姻關係存續中共有之財產亦未曾分配。
  (二)又被告於98年1月29日晚間8時許返回系爭房屋，以被告持有
    原告房間之鑰匙開啟後進入該房間，並以被告持有之鑰匙打
    開系爭保險箱後，發現其內有系爭協議書及系爭借據等文件
    ，顯見原告就兩造共有之財產在進行脫產、掏空等損害被告
    權利之行為，即積極將兩造婚姻關係存續中所獲得之不動產
    設定抵押增加負債，以減少離婚時可能發生之財產分配，被
    告遂將前開文件取出影印後放回系爭保險箱。其後，被告因
    自己與嚴旭過年期間無生活費可用，乃於98年1月30日再次
    返回系爭房屋，自系爭保險箱取走生活所需費用現金30萬元
    、系爭協議書及借據、原告大陸上海古北支行存摺、身分證
    、私章各乙份。
  (三)是以，因兩造之婚姻關係仍然存續，原告即對被告負有夫妻
    間之扶養義務；且兩造之共有財產既從未曾分配，被告又係
    執其所有系爭保險箱及原告房間之鑰匙自由進出、開啟，可
    見被告就系爭保險箱內之財物擁有監督權與所有權，臺灣高
    等法院亦以99年度上易字第1340號刑事判決就被告竊盜部分
    為無罪判決確定，可認被告為求其與嚴旭生活上之需要而拿
    取系爭保險箱內之財物，並無不法之虞。況原告就其受有損
    失868 萬6314元部分未盡舉證之責，原告之請求即無理由。
  (四)聲明：
  1.原告之訴駁回。
  2.被告願供擔保，請准宣告免假執行。
三、兩造不爭執事項：
  (一)被告前開竊盜行為經原告提起告訴，經臺灣臺北地方法院檢
    察署檢察官以被告涉嫌犯刑法第320 條竊盜罪提起公訴，並
    經本院以98年度易字第3632號刑事判決有罪。嗣經臺灣高等
    法院以99年度上易字第1340號撤銷原判決，改判被告無罪確
    定（見本院卷第28頁至第30頁反面）。
  (二)本院98年度易字第3632號及臺灣高等法院刑事判決均認定被
    告有自系爭保險箱取走現金30 萬元及原告之身分證、私章1
    枚、系爭協議書與借據、大陸上海古北支行存摺2 本等物。
  (三)臺灣板橋地方法院所屬民間公證人陳仁國事務所公證書記載
    ：原告租用訴外人彰化商業銀行股份有限公司總部分公司（
    下稱彰化銀行）之E-8004S 保管箱之內存放金條8塊、硬幣4
    枚（見本院卷第18頁至第22頁）。
  (四)原告所有玉山銀行第0000000000000號帳戶，分別於98年1月
    12日、98年1月13日、98年1月14日提領95萬元、92萬元、96
    萬5000元（見本院99年度重附民字第10號卷第9頁）。
四、本件爭點：
    原告依民法第184 條第1項前段、第179條及第767條第1項之
    規定，請求被告賠償868萬6314元，有無理由？
五、得心證之理由：
    按因故意或過失，不法侵害他人之權利者，負損害賠償責任
    ，民法第184條第1項前段定有明文。又刑事訴訟法第504 條
    所謂，應以刑事判決所認定之事實為據者，係指附帶民事訴
    訟之判決而言，如附帶民事訴訟經送於民事庭後，即為獨立
    民事訴訟，其裁判不受刑事判決認定事實之拘束，最高法院
    48年台上字第713號判例意旨可參。經查：
  (一)被告固不否認有於98年1 月30日晚間自系爭保險箱取走現金
    30萬元及原告之身分證、私章1 枚、系爭協議書與借據、大
    陸上海古北支行存摺2 本等物，就其中現金30萬元部分辯稱
    因夫妻互負扶養義務，遂為伊與伊子嚴旭拿取生活費用；且
    就拿取原告身份證、私章、系爭協議書與借據、大陸上海古
    北支行存摺2 本之部分，辯稱係因發現原告就兩造共有之財
    產在進行脫產、掏空等損害伊權利之行為，此並經臺灣高等
    法院以99年度上易字第1340號刑事判決以伊無不法所有意圖
    改判無罪云云；惟查：
  1.就被告拿取現金30萬元之部分：
  (1)被告自承兩造自86年起即分房，97年9 月即攜子嚴旭搬離至
    系爭中山北路房屋居住，而兩造雖呈分居狀態，婚姻關係仍
    存續中，係因被告請求離婚方有本件糾紛等語（見本院卷第
    25頁至第25頁反面、第47頁、第91頁反面、臺灣臺北地方法
    院檢察署98年度偵字第15230號卷第96頁至第100頁），足見
    兩造現固有婚姻關係存在，然兩造之感情已不睦多年，迄今
    不願共居於同一屋簷下，依夫妻關係至此之常情，渠等就各
    自支配之空間與物品當不希望對方在未經同意之情形下，任
    由對方侵入或取用。
  (2)又併參訴外人即與原告同居之母親嚴黃文霞在刑事案件證稱
    「（你兒子的房間平常只要你兒子不在，是不是都會上鎖？
    ）是鎖起來的」、「（你兒子房間的鑰匙除了你兒子之外，
    還有何人擁有？）只有我」、「（你兒子房間的鑰匙，你平
    常是隨身攜帶？還是固定放在家中某一個地方？）我放在 1
    樓類似酒櫥櫥櫃的抽屜裡面」、「（除了你知道鑰匙放在那
    裡之外，還有何人知道你的鑰匙放在該處？）我不曉得我媳
    婦（即被告）知不知道我放在那邊」、「（你媳婦尚未搬離
    以前，跟你兒子是否已經分房？）是」、「（你媳婦還住在
    家中時，他是否可以自由進出你兒子的房間？）不可以，因
    為我兒子的房間都鎖起來」等語；訴外人即與原告同居之菲
    傭BODINO ELNORA BONTOGON在同案證述「（你在這個家裡幫
    傭期間，被告與告訴人是否一直分房睡覺？）是，告訴人（
    即原告）是睡在1樓，被告是睡在2樓」、「（告訴人的房間
    ，是不是告訴人不在，就一定上鎖？）是」、「（何人有鑰
    匙可以進入告訴人房間？）告訴人本人及嚴黃文霞」、「（
    在被告還沒有搬離家中之前，你有無看過被告進出告訴人的
    房間？）有」、「（你是否知道被告如何進入告訴人的房間
    ？）我不知道被告是怎麼打開門的，但我有看到被告進去告
    訴人的房間」、「（被告搬離家後，你有無看過被告進入告
    訴人的房間？）有幾次」、「（當時告訴人是否在家中？）
    不在」、「（你能否確認被告是否擁有告訴人房間的鑰匙？
    ）我不能確認」、「（98年1 月過年時，有無看見被告回來
    家中？）有」、「（當天有無跟被告講過話？）有簡單的問
    候，被告跟我說他要進去告訴人的房間，請我不要跟任何人
    講這件事情」、「（被告跟你說要進去告訴人的房間，不要
    跟任何人講，這是你第幾次看到被告的時候？）第1 次，是
    在晚上的那1次」、「（是否記得是晚上幾點？）大約是在9
    點的時候」等語；與被告自承「（你是在什麼時候就與嚴華
    勝分房？）應該是在88、89年間，嚴華勝搬到1樓，我住在2
    樓，1樓原本是共同的活動空間，後來告訴人搬到1樓時，一
    開始我還可以自由進出告訴人的房間，一直到92年之後，我
    婆婆及告訴人都不希望我進入告訴人的房間之後，我就不再
    去拿櫥櫃抽屜的鑰匙，而是使用我自己原本的備用鑰匙，因
    為家裡的鑰匙常常丟掉，所以其實每一個房間我都有備用鑰
    匙」等語（見本院98年度易字第3632號刑卷第83頁至第83頁
    反面、第85頁反面至第87頁、第127 頁反面），可知原告與
    被告分房之後，便習慣性將個人居住之房間上鎖，而不願家
    中成員任意進出，且自92年後向被告表示亦不希望其進出原
    告個人之房間，僅有原告本人與其母嚴黃文霞得持鑰匙進入
    ，而被告在明白知悉上情之情形下，卻猶私下以備份鑰匙進
    出原告個人之房間，甚因而拿取置放原告個人房間系爭保險
    箱內之物品，實已侵害原告就其個人居住空間之支配權與原
    告對其個人所有物品之財產權。
  (3)再者，被告雖辯稱其與原告既尚未離婚，其對兩造共有之財
    產當有監督支配權，原告基於夫妻間之扶養義務亦應給付被
    告生活費，其拿取系爭保險箱內之現金30萬元並無不法所有
    意圖云云；惟查：
  因動產係以占有表彰其所有權，該現金30萬元既係存放於系
    爭保險箱，系爭保險箱又係置於原告上鎖之個人居住房間內
    ，則應認該30萬元現金係原告單獨所有之財產，被告抗辯該
    筆現金30萬元乃兩造共有之財產，自應就此節負舉證責任至
    明。今被告僅自承「30萬元是我們夫妻的錢，我拿來作為生
    活用，我不知道30萬元何來，我只知道是我先生的錢，也是
    我們家裡的錢」等語（見臺灣臺北地方法院檢察署98年度偵
    字第15230號卷第83頁），未得具體證明其所拿取之30 萬元
    現金係兩造共有之財產，且原告已明確向被告表示不希望其
    進入原告個人之房間，業如上述，被告仍擅自進入拿取，應
    認被告係故意侵害原告之財產權。
  另按夫妻互負扶養之義務，其負扶養義務之順序與直系血親
    卑親屬同，其受扶養權利之順序與直系血親尊親屬同；受扶
    養權利者，以不能維持生活而無謀生能力者為限，前項無謀
    生能力之限制，於直系血親尊親屬不適用之，民法第1116條
    之1、第1117 條分別定有明文。又配偶之受扶養權利順序雖
    與直系血親尊親屬同，惟順序與限制並非相同，須配偶符合
    受扶養之要件，其順序始與直系血親尊親屬同即列為第一順
    位，且無謀生能力之限制，民法第1117條第2 項僅排除直系
    血親尊親屬之適用，自不包括配偶，故配偶欲行使受扶養權
    利，仍以不能維持生活且無謀生能力者為限，高等法院81年
    2月27日（81）廳民一字第02696號座談會研討意見可佐。是
    以，兩造現固仍有婚姻關係，而須互負扶養義務，然前提係
    以被告不能維持生活且無謀生能力者，始得向原告請求之。
    經查：
  (甲)被告自承其於66年9月時即創立「依瑤時裝」商號，67年9月
    原告進入依瑤時裝商號任職，兩造在71年1月3日結婚後，再
    成立「依綾服飾股份有限公司」（由原告任負責人），後陸
    續成立依瑤時裝品牌旗下公司「伸旭國際有限公司」（由被
    告任負責人）、「伸立國際有限公司」（由原告任負責人）
    及「立佳國際股份有限公司」（由原告任負責人），79年更
    跨足中國大陸，在福建省泉州市設立「依凌服飾有限公司」
    與工廠，上開事業皆由兩造共同經營（見本院卷第91頁至第
    91頁反面）；復觀以被告97年度之所得為81萬3022元，98年
    度之所得為36萬5956元，該兩年度之財產均為1711萬7459元
    等情狀（見本院卷第51頁至第79頁稅務電子閘門財產所得調
    件明細表），可知被告係有能力經營服裝品牌營生之人，且
    依被告之所得與財產亦足以維持其生活，參之前開法條與座
    談會意旨，被告自不得依民法第1116條之1 之規定請求原告
    給付扶養費。
  (乙)此外，據兩造之子嚴旭於刑事案件證稱「（在你與被告搬離
    家後，告訴人是否會給被告生活費？）據我所知沒有，我們
    住在家裡時，我也沒有聽被告提過告訴人有給被告生活費」
    等語（見本院98年度易字第3632號刑卷第88頁反面），可見
    兩造尚在系爭房屋同居時，原告即無另給付被告生活費之情
    事，被告應自始有能力維持其生活，則被告辯稱其拿取系爭
    保險箱內之現金30萬元係為生活花費之用云云，洵無足採。
    縱被告確符請求扶養費之要件，被告亦僅取得法律上之請求
    權，而非可未經同意便擅自侵入原告個人支配房間，甚開啟
    置於其內之系爭保險箱任意取走現金30 萬元。
  (丙)至被告抗辯為嚴旭拿取生活費之部分，因嚴旭於被告在98年
    1 月30日拿取系爭保險箱內現金30萬元時，已係年約21歲之
    成年人（76年12月22日生，見本院98年度易字第3632號刑卷
    第82頁），已得單獨為扶養費之請求權人，被告自不得以嚴
    旭須生活費為由，為其逕侵入原告個人支配房間之系爭保險
    箱內拿取現金30萬元，被告此部分之抗辯，並無理由。
  綜上，被告既未可證明其拿取系爭保險箱內之30萬元現金為
    兩造共有之財產，且未符民法第1116 條之1得請求扶養費之
    要件，亦不得為已成年之子嚴旭逕自拿取生活費花用，應認
    被告侵入原告個人支配房間，在系爭保險箱內取走現金30萬
    元，即已侵害原告之財產權。
  (4)基上，兩造現雖存有婚姻關係，然已在分居狀態，且原告平
    時不在時，便會將其個人支配之房間上鎖，自92年間更明確
    表示不願被告任意進入其個人支配之房間，應認原告就其個
    人支配之房間與置於其內之物品擁有空間支配權與財產權。
    今被告以其仍為原告之配偶，明知原告拒絕其進入該房間，
    猶違反原告之意任意侵入，甚以其就系爭保險箱內之財產有
    共同監督權與得請求扶養費為由，在未證明系爭保險箱內之
    財產確係兩造共有、未符民法第1116 條之1請求扶養費之要
    件、其子嚴旭已成年等情狀下，逕自取走置於原告個人房間
    系爭保險箱內之現金30萬元，並花費殆盡，本院認被告應係
    故意侵害原告之財產權，原告依民法第184條第1項前段之規
    定，請求被告賠償30萬元，為有理由。
  2.就被告拿取原告身份證、私章、系爭協議書與借據、大陸上
    海古北支行存摺2本之部分：
    被告固辯稱伊取走原告身份證、私章、系爭協議書與借據、
     大陸上海古北支行存摺2本係因發現原告有就兩造共有之財
    產在進行脫產、掏空等損害伊權利之行為；惟身分證、私章
    乃表彰個人身分之重要證明，系爭協議書與借據則為原告與
    他人間之債權債務關係，核與被告無涉，縱原告確因離婚訴
    訟而有脫產之情事，被告僅得為訴訟上之主張，實無權得恣
    意拿取他人之身份證、私章、系爭協議書與借據，被告此部
    分所辯，亦無理由。至就大陸上海古北支行存褶2 本之部分
    ，被告業在99年12月15日言詞辯論期日當庭返還予原告（見
    本院卷第141頁至第141頁反面），即非本件論斷之範圍，併
    予敘明。
  (二)又原告雖主張被告亦在當日自系爭保險箱竊取500 公克金條
    共8條、金幣4枚、自玉山銀行提領之283 萬5000元現金、美
    金1萬5000元、人民幣10萬元及其他貨幣價值約5萬元云云；
    然查：
  1.被告固曾自承「（你在偵查中說，你打開保險箱有看到人民
    幣、美金、台幣及以牛皮紙包住金條1 小捲…，是否如此？
    ）是」、「（你有無打開牛皮紙看裝何物？）有，我看到的
    是我放在保險箱的金條，數量我沒有數，我看到之後，就把
    他擺回去了」等語（見本院卷第16頁至第17頁），且臺灣板
    橋地方法院所屬民間公證人陳仁國事務所出具之公證書，載
    明原告租用彰化銀行之保管箱內置有「金條8 塊（不知真假
    ）、硬幣4 枚」，並有照片為佐（見本院卷第18頁至第22頁
    ）；惟被告始終否認有拿取前開金條與金幣，依前揭證據亦
    僅可證明確有金條8塊與硬幣4枚置於該保管箱中，而未能得
    知被告有拿取一事，當不得據此逕認被告有竊取系爭保險箱
    中之金條共8條、金幣4枚，原告此部分之主張，為無理由。
  2.另原告自其所有玉山銀行第0000000000000 號之帳戶雖分別
    於98年1 月12日、98年1月13日、98年1月14日提領95萬元、
    92萬元、96萬5000元，共283 萬5000元現金（見本院99年度
    重附民字第10號卷第9頁玉山銀行存摺存款取款憑條共3紙）
    ；然原告主張本件竊案發生之時間為98年1 月30日，核與原
    告提領前開283 萬5000元現金之日期相隔約半月，而原告就
    其提領該筆高達283 萬5000元現金後，是否有將之存放於系
    爭保險箱、存放數額、被告確有竊取乙情復未可舉證以實其
    說，同難僅憑玉山銀行之取款憑條遽認被告有竊取現金 283
    萬5000元之情，原告之主張，尚無可採。
  3.再就原告主張被告竊取美金1 萬5000元、人民幣10萬元及其
    他貨幣價值約5 萬元之部分，原告固舉立佳國際股份有限公
    司（下稱立佳公司）明細分類帳、玉山銀行美金匯款單為憑
    （見本院99年度重附民字第10號卷第10頁至第11頁）；惟觀
    之上揭文件，僅可得悉立佳公司97年間之外幣明細與原告在
    98年1 月22日申請美金匯款之情況，同未可知悉原告是否確
    有將美金1 萬5000元、人民幣10萬元及其他貨幣放入系爭保
    險箱，且為被告所竊取等節，亦難認被告有竊取此部分外幣
    之情事，原告該部分之主張，為不足採。
  4.綜上，原告既未可就系爭保險箱內存有自玉山銀行提領之28
    3萬5000元現金、美金1萬5000元、人民幣10萬元及其他貨幣
    價值約5萬元，且被告確有自系爭保險箱內竊取500公克金條
    共8條、金幣4枚及上開貨幣等節善盡舉證之責，原告依民法
    第184條第1項前段、第179 條及第767條第1項之規定，請求
    被告賠償此部分之損害，即無理由。
六、綜上所述，兩造現雖有婚姻關係，惟已處分居狀態，且原告
    自92年起即明確表示不願被告任意進入其個人支配之房間，
    被告卻以其仍為原告之配偶，明知原告拒絕其進入該房間，
    猶違反原告之意任意侵入，就系爭保險箱內之財產確係兩造
    共有、其已符民法第1116條之1 請求扶養費之要件、其何以
    得為已成年之子嚴旭拿取生活費、其取走原告個人身分證、
    私章、原告與他人間之系爭協議書與借據有何正當事由等節
    復未盡舉證責任，則被告自系爭保險箱內取走現金30萬元、
    身分證、私章、系爭協議書與借據，應係故意侵害原告之財
    產權，而應就此負損害賠償之責；然就身分證、私章、系爭
    協議書與借據部分原告未為財產上損害賠償之聲明，亦未另
    為請求返還之聲明，茲無從於此遽為裁判。另因原告未可就
    系爭保險箱內存有自玉山銀行提領之283 萬5000元現金、美
    金1萬5000元、人民幣10萬元及其他貨幣價值約5萬元，且被
    告確有自系爭保險箱內竊取500公克金條共8條、金幣4 枚及
    上開貨幣乙情善盡舉證之責，原告此部分之主張，即無理由
    。從而，原告民法第184條第1項前段、第179條及第767條第
    1 項之規定，請求被告給付30萬元，及自起訴狀繕本送達之
    翌日即99年2月4日起至清償日止，按週年利率百分之5 計算
    之利息，洵屬有據，應予准許。逾此範圍之請求，洵屬無據
    ，應予駁回。
七、本件原告勝訴部分，兩造分別陳明願供擔保請准宣告假執行
    或免為假執行，核無不合，爰分別酌定相當之擔保金額，予
    以准許。至原告敗訴部分，其假執行之聲請失所附麗，應予
    駁回。
八、本件事證已臻明確，兩造其餘攻擊防禦方法與判決之結果不
    生影響，爰不另贅論，併此敘明。
九、據上論結，本件原告之訴為一部有理由，一部無理由，依民
    事訴訟法第79條、第390條第2項、第392條第2項，判決如主
    文。
中    華    民    國    99    年    12    月    31    日
                  民事第二庭  審判長法  官  張松鈞
                                    法  官  黃呈熹
                                    法  官  羅郁婷
以上正本係照原本作成。
如對本判決上訴，須於判決送達後20日內向本院提出上訴狀。如
委任律師提起上訴者，應一併繳納上訴審裁判費。
中    華    民    國    99    年    12    月    31    日
                                    書記官  楊婷雅

司法院資訊處製作；財團法人民間司法改革基金會備份。
